臺灣桃園地方法院刑事判決　　　　　　　 96年度訴字第897號
公　訴　人　臺灣桃園地方法院檢察署檢察官
被　　　告　甲○○
　　　　　　　　　　（另案羈押於台灣台北看守所）
指定辯護人　本院公設辯護人　乙○○
上列被告因公共危險案件，經檢察官提起公訴（96年度偵字第
4398號），本院判決如下︰
    主  文
甲○○放火燒燬現供人使用之住宅，未遂，處有期徒刑肆年。
    事  實
一、甲○○前曾於民國80年間，因殺人未遂案件，經台灣板橋地
    方法院以80年度訴字第918 號判處有期徒刑4 年確定；又於
    83年間，因傷害、放火案件，經台灣板橋地方法院以83年度
    訴字第2669號分別判處有期徒刑7 月、3 年4 月，嗣經上訴
    台灣高等法院以84年度上訴字第2203號駁回上訴確定；另又
    於83年間，因竊盜、殺人未遂案件，經台灣台南地方法院以
    83年度訴字第2039號分別判處有期徒刑4 年、10年確定。上
    開有期徒刑，經裁定應執行有期徒刑17年8 月，於92年4 月
    3 日假釋，至101 年11月15日始假釋期滿。甲○○卻於假釋
    期間猶未警惕，因日前辭去工作之問題與家人發生口角而心
    情不佳，乃於95年12月19日某時至其先前雇主所承租位於桃
    園縣龜山鄉○○街之「21世紀社區」附近遊晃、吸食強力膠
    （並未達精神耗弱或心神喪失之程度），嗣又因身無分文飢
    餓不堪乃至心情益加鬱悶，遂萌生放火燒燬現供人使用住宅
    之犯意，明知桃園縣龜山鄉○○街1 號「21世紀社區」為集
    合式住宅，若放火燒燬地下室停車場，當有延燒至其上集合
    式住宅丙○○、廖國江等人住戶現所使用住宅之危險，仍於
    翌日（即95年12月20日）0 時許手提白色麻袋，內裝先前撿
    拾而得之打火機一只、酒精膏一瓶，進入桃園縣龜山鄉○○
    街1 號21世紀社區地下室停車場，適遇丙○○所駕駛之車號
    1086─EK號自小客車（車主為野象股份有限公司），剛熄火
    停靠於地下室停車場混凝土支柱旁，引擎仍呈炙熱狀態。甲
    ○○能預見如將汽車放火燃燒，將會引燃汽車內殘油燃燒，
    並產生大火或爆炸，將會波及該地下室及其上住宅亦引起火
    災，竟基於燒燬龜山鄉○○街1 號地下停車場及其上有人居
    住住宅亦不違背其意思之間接故意，於上開汽車引擎蓋上潑
    灑攜帶之酒精膏，並持打火機點燃該低燃點之酒精膏，放火
    燃燒該車之後，迅即離開停車場逃逸，導致該自小客車引擎
    室受有火熱燒燬、變色、燒失及車身受不等程度之燒損等情
    形，且因火勢過大，乃延燒至靠近該車輛之地下室柱子，致
    該地下室柱子混凝土嚴重受熱、變色、剝落，幸經社區住戶
    迅速發現前往滅火，始未波及其他車輛而未釀成燒燬該棟大
    樓房屋之結果。甲○○於放火後，仍於社區附近徘徊，於同
    日6 時許，經曾調閱社區監視系統觀看之住戶廖國江發現其
    疑似為縱火之人而上前追趕，甲○○乃畏懼逃跑，嗣於同日
    6 時40分許為民眾合力制伏扭送警局，始悉上情。
二、案經丙○○提出告訴暨桃園縣政府警察局龜山分局報告台灣
    桃園地方法院檢察署檢察官偵查起訴。
    理  由
壹、程序方面
    按被告以外之人（包括證人、鑑定人、告訴人、被害人及共
    同被告等）於審判外之陳述雖不符刑事訴訟法第159 條之1
    至之4 等四條之規定，而經當事人於審判程序同意作為證據
    ，法院審酌該言詞陳述或書面陳述作成時之情況，認為適當
    者，亦得為證據；當事人、代理人或辯護人於法院調查證據
    時，知有刑事訴訟法第159 條第1 項不得為證據之情形，而
    未於言詞辯論終結前聲明異議者，視為有前項之同意，同法
    第159 條之5 定有明文。立法意旨在於傳聞證據未經當事人
    之反對詰問予以核實，原則上先予排除。惟若當事人已放棄
    反對詰問權，於審判程序中表明同意該等傳聞證據可作為證
    據；或於言詞辯論終結前未聲明異議，基於尊重當事人對傳
    聞證據之處分權，及證據資料愈豐富，愈有助於真實發見之
    理念，且強化言詞辯論主義，使訴訟程序得以順暢進行，上
    開傳聞證據亦均具有證據能力。本件證人丙○○、廖國江於
    警詢時之指述、彭雲煌、邱創盛於桃園縣政府消防局之談話
    筆錄，其性質雖均屬傳聞證據，且未再於法院審理中為陳述
    ，復查無符合同法第159 條之1 至之4 等前4 條之情形，然
    其所為之上開筆錄內容，業經本院於審理時提示並告以要旨
    ，且各經檢察官、指定辯護人及被告等人表示意見，當事人
    或指定辯護人均未於言詞辯論終結前對該等筆錄內容異議，
    依上開規定，上開證言均已擬制同意其有證據能力，本院再
    審酌上開筆錄作成時，較無人情施壓或干擾，亦無不當取供
    之情形，認為以之作為本案之證據亦屬適當，是上開證言自
    具有證據能力。至證人廖國江於檢察官偵訊時之證述，並無
    何顯不可信之情況，且被告及指定辯護人均未對其證據能力
    表示意見，依刑事訴訟法第159 條之1 第2 項，應具有證據
    能力。
貳、實體事項
一、上揭犯罪事實，業據被告甲○○於本院審理中坦承不諱，並
    經證人丙○○於警詢時、證人廖國江於警詢及檢察官偵訊時
    指述在卷（見偵卷第7 至9 頁、第10至12頁及第82至83頁）
    ；另有案發現場所設置監視錄影器分別於95年12月20日0 時
    01分40秒、3 分30秒、3 分45秒、6 分22秒、8 分0 秒、13
    分0 秒之翻拍照片6 張、被告遭查獲後隨身攜帶該白色麻袋
    之照片、縱火現場照片及桃園縣政府消防局火災原因調查報
    告書暨內附現場照片、住戶彭雲煌、丙○○、邱創盛之談話
    筆錄在卷可稽（見偵卷第18至20頁、第21頁下方及第22頁下
    方及第24頁、第21頁上方及第22頁上方及第25至26頁、第27
    至79頁），是被告犯行已足堪認定，應予依法論科。
二、按刑法第173 條第1 項放火燒燬現供人使用之住宅罪，其直
    接被害法益，為一般社會之公共安全，雖同時侵害私人之財
    產法益，但仍以保護社會法益為重，況放火行為原含有毀損
    性質，而放火燒燬現供人使用之住宅罪，自係指供人居住房
    屋之整體而言，應包括牆垣及該住宅內所有設備、傢俱、日
    常生活上之一切用品，故一個放火行為，若同時燒燬住宅與
    該住宅內所有其他物品，無論該其他物品為他人或自己所有
    ，均不另成立刑法第175 條第1 項或第2 項之罪或同法第35
    4 條毀損罪之餘地，有最高法院29年度上字第2388號判例、
    79年度臺上字第1471號判例可資參照。又按放火罪既遂未遂
    之區別標準，係以目的物獨立燃燒，且足以變更其形體致喪
    失其效能為依據，是放火燒燬現供人使用之住宅罪，如僅室
    內傢俱、裝潢燒燬，其房屋重要構成部分諸如樑、柱及支撐
    壁等尚未因燃燒結果致喪失其效用者，應成立刑法第173 條
    第3 項、第1 項放火燒燬現供人使用住宅未遂罪，則有最高
    法院87年度臺上字第1719號、79年度臺上字第2747號、第26
    56號判決可參。經查該火災現場係處上開地址大樓地下室停
    車場，遭縱火之自小客車其引擎室受有火熱燒燬、變色、燒
    失及車身受不等程度之燒損等情形，且因火勢過大乃延燒至
    附近地下室柱子，致該地下室柱子混凝土嚴重受熱、變色、
    剝落，而該地下室柱子與其上集合式住宅為一體連貫，且當
    時丙○○、廖國江等住戶均住在樓上屋裡等情，業據丙○○
    、廖國江陳述在卷，並有如卷附之縱火現場及翻拍照片所示
    ，是本件火災現場僅有遭縱火之自小客車其引擎室受有火熱
    燒燬、變色、燒失及車身受不等程度之燒損，並延燒至附近
    地下室柱子，致該地下室柱子混凝土嚴重受熱、變色、剝落
    ，至於該大樓樓梯間及其他主要構成部分樑、柱、屋頂及支
    撐壁等均未被火勢波及，亦未坍塌、傾圮，仍然完好，顯然
    尚未因燃燒結果而致建築之主要結構體喪失效用，自難謂已
    達「燒燬」之程度。綜前說明，核被告所為係犯刑法第173
    條第3 項、第1 項之放火燒燬現供人使用之住宅未遂罪。被
    告著手於放火行為之實行而不遂，為未遂犯，爰依刑法第25
    條第2 項後段規定，按既遂犯之刑減輕之。爰審酌被告僅因
    自身情緒不滿，即於半夜之際，於他人集合式住宅地下室停
    車場放火燒燬汽車並延燒集合式住宅之樑柱，雖屬未遂，惟
    按水火無情，其惡性非輕，對民眾生命、財產及社會安全秩
    序之危害甚鉅，且稽之臺灣高等法院被告前案紀錄表，被告
    前即有因放火行為經法院判刑處罰，卻仍未悔悟，惟仍姑念
    被告犯後於本院審理時已坦認犯行，且其受經濟狀況不佳、
    工作不順之影響，一時情緒不滿而犯下本案犯行等一切情狀
    ，量處如主文所示之刑。至被告放火之打火機一只、現場殘
    留之酒精膏瓶身，雖均係供被告本件犯行所用之物，惟被告
    供稱係撿拾而得，故非被告所有之物，且未扣案，自無從予
    以沒收。
三、至被告雖有辯以：伊於放火當時有吸食強力膠之舉以致精神
    不穩云云；指定辯護人則以被告當時精神狀況不佳為資辯解
    ，然觀諸卷附監視錄影器之翻拍照片，顯示被告於放火之際
    神態自若，而被告於案發後亦未顯示有何精神不穩之情況，
    於警詢時仍得以辨認監視錄影器翻拍照片確為伊本人、於本
    院準備程序時對於伊放火之原因、手段、經過均得以仔細回
    想陳述，均足認被告於為本件犯行之際，並無何不能辨識其
    行為違法、欠缺依其辨識而行為之能力，或辨識能力、依其
    辨識而行為之能力有顯著減低之情況，況被告前已有因吸食
    強力膠後而放火之行為遭法院判刑處罰（參諸卷附台灣板橋
    地方法院80年度訴字第918 號判決），自己亦明確知悉己身
    於吸食強力膠後有放火行為之虞，是依原因自由行為理論，
    被告自不得以此精神狀況推諉刑事責任。是被告及指定辯護
    人此部分所辯，顯無足採，末此敘明。
據上論斷，依刑事訴訟法第299 條第1 項前段，刑法第173 條第
3 項、第1 項、第25條第2 項後段，判決如主文。
本案經檢察官鄭東峰到庭執行職務。
中　　華　　民　　國　　96　　年     6 　　月    14   日
                  刑事第十二庭審判長法  官  游  紅  桃
                                    法  官  曾  雨  明
                                    法  官  陳  雪  玉
以上正本證明與原本無異。
如不服本判決，應於判決送達後10日內向本院提出上訴狀（應附
繕本），上訴於臺灣高等法院。
　　　　　　　　　　　　　　      　書記官　戴  育  萍
中　　華　　民　　國　　96　　年　　6 　　月　　15　　日
附錄本案論罪科刑之法條：
刑法第173 條（放火或失火燒燬現住建築物及交通工具罪）
放火燒燬現供人使用之住宅或現有人所在之建築物、礦坑、火車
、電車或其他供水、陸、空公眾運輸之舟、車、航空機者，處無
期徒刑或七年以上有期徒刑。
失火燒燬前項之物者，處一年以下有期徒刑、拘役或五百元以下
罰金。
第 1 項之未遂犯罰之。
預備犯第 1 項之罪者，處一年以下有期徒刑、拘役或三百元以下
罰金。
